臺灣高等法院高雄分院民事判決　　　　95年度勞上易字第31號
上　訴　人　甲○○
法定代理人　丙○○
訴訟代理人　洪錫鵬律師
被上訴人　　巨埔公寓大廈管理維護有限公司
法定代理人　乙○○
訴訟代理人　林伯祥律師
　　　　　　王銘鈺律師
上列當事人間請求給付退休金等事件，上訴人對於民國95年9 月
29日臺灣高雄地方法院95年度勞訴字第52號第一審判決提起上訴
，本院於96年4月11日言詞辯論終結，判決如下：
    主  文
原判決關於駁回上訴人後開第二項之訴部分，及訴訟費用之裁判
廢棄。
被上訴人應給付上訴人新臺幣壹拾伍萬參仟陸佰元，及自民國九
十五年八月一日起至清償日止，按週年利率百分之五計算之利息
。
其餘上訴駁回。
第一、二審訴訟費用，由被上訴人負擔十分之一，餘由上訴人負
擔。
    事實及理由
一、上訴人主張：上訴人自民國91年5 月1 日起，受僱於被上訴
    人擔任管理員職務，每月薪資新臺幣（下同）1 萬6000元。
    上訴人於94年3 月2 日清晨3 時許，為前往位於高雄市○○
    區○地街2 號龍港工業公司（下稱龍港公司）之上班地點，
    自當時之住居地即高雄縣鳳山市○○街35號3 樓，騎乘電動
    腳踏車於行經高雄縣鳳山市○○路台電公司前，遭不明車輛
    撞及（下稱系爭交通事故），致受有頭部外傷併蜘蛛膜下腔
    出血、右側顱內出血、左側硬腦膜下出血等傷害，嗣於94年
    11 月28 日經國軍高雄總醫院附設民眾診療處診斷已呈殘廢
    ，並經臺灣高雄地方法院（下稱高雄地院）以94年度禁字第
    242 號民事裁定宣告為禁治產人。上訴人既因上開職業災害
    致身體殘廢而不能工作，依勞動基準法（下稱勞基法）第59
    條之規定，被上訴人即應給付上訴人必須之醫藥費、於醫療
    中不能工作之工資及殘廢補償金。另上訴人已於95年6 月28
    日以存證信函向被上訴人預告將於95年7 月31日終止兩造間
    之勞動契約，被上訴人業於95年6 月29日收受，上訴人自得
    依職業災害勞工保護法（下稱職災勞工保護法）第25條第2
    項、勞基法第55條第1 項第2 款之規定，請求被上訴人給付
    退休金。而上訴人因遭受上開職業災害，業已支出醫療費用
    6984 元 ，且自94年3 月2 日職業災害發生日起，至94年11
    月28日經診斷為殘廢日止，計有9 個月共14萬4000元（月薪
    16000 元×9 個月＝14萬4000元）之薪資未領。又上訴人之
    殘廢等級屬勞工保險殘廢給付標準表第5 項第1 等級，可按
    原有薪資領取1800日之殘廢補助共96萬元（月薪16000 元×
    60個月＝96萬元），總計上訴人可請求之職業災害補償共計
    111 萬984 元（6984元＋14萬4000元＋96萬元＝111 萬984
    元），加計上訴人可領取之退休金15萬3600元，上訴人共可
    向被上訴人請求126 萬4584元。爰依勞基法第59條第1項 第
    1 、2 、3 款、第55條第1 項第2 款、職災勞工保護法第25
    條第2 項之規定，聲明求為判決：(一)被上訴人應給付上訴人
    126 萬4584元，及自95年8 月1 日起至清償日止，按週年利
    率5%計算之利息。(二)願供擔保請准宣告假執行。
二、被上訴人則以：上訴人固有於上開時、地發生系爭交通事故
    而致殘廢，惟此僅係由第三人之故意、過失所致之通勤災害
    ，並非勞基法所稱之職業災害。縱認上訴人所發生之系爭交
    通事故係屬職業災害，因上訴人之上班時間為每日上午6 時
    起至下午6 時止；或下午6 時起至隔日上午6 時止，且上訴
    人當時之住所位於高雄縣鳳山市○○街35號3 樓，騎乘電動
    腳踏車至上班地點即龍港公司，至多僅需20分鐘，而上訴人
    係於凌晨3 時許發生系爭交通事故，顯非於上班所須之適當
    時間內所發生之交通事故，亦與執行職務無關，而不符合職
    業災害之認定標準。且被上訴人曾為上訴人向國華人壽保險
    股份有限公司（下稱國華人壽保險公司）投保團體意外傷害
    保險，上訴人因發生系爭交通事故，業已受領保險給付80萬
    元，又自勞工保險局（下稱勞保局）領取殘廢補助95萬400
    元，且自94年12月起至95年11月止，亦按月向勞保局領取看
    護補助8000元及身體障害生活津貼6000元，每月合計共1 萬
    4000元，總計上訴人所受領之金額已超過其於本件所請求之
    總額，被上訴人爰主張抵充。故被上訴人自無須負本件職業
    災害之補償責任，上訴人之主張為無理由等語，資為抗辯。
    聲明：(一)上訴人之訴及假執行之聲請均駁回。(二)如受不利判
    決，願供擔保請准宣告免為假執行。
三、原審以本件上訴人之通勤災害並非職業災害為由，而為上訴
    人敗訴之判決，上訴人不服，提起上訴，於本院聲明：(一)原
    判決廢棄。(二)被上訴人應給付上訴人126 萬4584元，及自95
    年8 月1 日起至清償日止，按週年利率5%計算之利息。被上
    訴人則聲明上訴駁回。
四、兩造對下列事項不予爭執，並有醫療費用收據、存證信函、
    高雄地院94年度禁字第242 號民事裁定、勞保局函文（原審
    卷第7-25頁）、高雄市政府勞工局函及所附本件勞資爭議調
    解資料影本（原審卷第39-70 頁）、國華人壽保險公司函及
    團體理賠給付明細通知書（原審卷第117-118 頁）等件在卷
    足稽，堪信為真實：
  (一)上訴人自91年5 月1 日起任職於被上訴人公司擔任管理員職
    務，每月薪資1 萬6000元。上訴人於任職期間之94年3 月2
    日凌晨3 時許，自高雄縣鳳山市住處騎乘電動腳踏車出門時
    ，於行經高雄縣鳳山市○○路台電公司前發生系爭交通事故
    ，受有頭部外傷併蜘蛛膜下腔出血、右側顱內出血、左側硬
    腦膜下出血等傷害，嗣於94年11月28日經國軍高雄總醫院附
    設民眾診療處診斷業已殘廢，並經高雄地院以94年度禁字第
    242 號民事裁定宣告為禁治產人。
  (二)上訴人因系爭交通事故，總計支出醫療費用6984 元。
  (三)上訴人之殘廢等級屬勞工保險殘廢給付標準表第5 項第1 等
    級，可領取之殘廢補助日數為1800日。
  (四)上訴人於95年6 月28日以存證信函向被上訴人預告將於95年
    7 月31日終止兩造間之勞動契約，被上訴人於95年6 月29日
    收受上開存證信函。故上訴人依職災勞工保護法第25條第2
    項、勞基法第55條第1 項第2 款之規定，可向被上訴人請求
    給付之退休金為15萬3600元。
  (五)被上訴人以上訴人為被保險人，向國華人壽保險公司投保團
    體意外傷害保險，上訴人因發生系爭交通事故，已受領保險
    金80萬元。
  (六)上訴人已向勞保局申請職業災害勞工殘廢補助、看護補助及
    身體障害生活津貼，經勞保局核定發給殘廢補助95萬400 元
    ，及自94年12月起至95年11月止，按月發給看護補助8000元
    、身體障害生活津貼6000元，每月合計共1 萬4000元。
  (七)如系爭交通事故確為上訴人之職業災害，被上訴人對於上訴
    人於本件請求之項目及金額，均不爭執（本院卷第52頁）。
五、兩造之爭點：
  (一)上訴人所發生之系爭交通事故，是否屬勞工之職業災害？
  (二)上訴人依勞基法第59條第1 項第1 、2 、3 款、第55條第1
    項第2款 及職災勞工保護法第25條第2 項之規定，請求被上
    訴人應負職業災害補償及給付退休金共126 萬4584元，有無
    理由？
  (三)被上訴人可否以上訴人業已向國華人壽保險公司受領之保險
    給付80萬元；及自勞保局領取之殘廢補助95萬400 元、且自
    94 年12 月起至95年11月止，按月向勞保局領取之看護補助
    及身體障害生活津貼每月計1 萬4000元，向上訴人主張抵充
    ？被上訴人於本件應給付之金額究為若干？
六、上訴人所發生之系爭交通事故，是否屬勞工之職業災害？
  (一)被上訴人雖抗辯：依學說見解，勞工之通勤災害並非職業災
    害，縱認通勤災害亦屬職業災害，惟上訴人之上班時間為每
    日上午6 時至下午6 時，此由卷附上訴人自94年1 月18日起
    至94年3 月1 日之「值勤交接簿」可證，然上訴人發生車禍
    是日之出門時間為凌晨3 時，且以上訴人當時位於高雄縣鳳
    山市之住處至上班地點最多僅須20分鐘，惟該車禍發生之時
    間則為凌晨3 時許，足認系爭交通事故顯非發生於上訴人上
    班所需之適當時間內，則本件非屬上訴人之通勤災害，上訴
    人亦非於上班途中受傷，即不得視為職業災害云云。惟查，
    與上訴人同在龍港公司擔任管理員工作之證人黃木雄於原審
    證稱：伊與上訴人及薛儒聲一起輪班，而由薛儒聲安排輪班
    職務，三個人輪二班，每個人一次要輪班12小時，伊從90年
    到職之後就是凌晨4 點到下午4 點一班，下午4 點到隔日凌
    晨4 點又一班，但薛儒聲叫伊與上訴人簽到的時間寫清晨6
    點到下午6 點一班；或下午6 點到隔日清晨6 點一班，伊有
    告訴薛儒聲說這樣不行，但薛儒聲說沒關係，而輪班之交接
    時間為3 點半到3 點40分之間，上訴人在94年3 月2 日當日
    早上是要跟薛儒聲交班，是交接凌晨4 點到下午4 點的那班
    等語（原審卷第143-145 頁），已證龍港公司管理員之輪班
    時間確為凌晨4 點到下午4 點；或下午4 點到隔日凌晨4點
    ，而上訴人於發生系爭交通事故之當日清晨，要與薛儒聲交
    班，且係交接凌晨4 點到下午4 點的該班輪值等情明確，核
    與被上訴人公司經理張志謨於95年3 月21日，代表被上訴人
    公司出席高雄市政府勞工局勞資爭議調解會議時陳述：龍港
    公司管理員正常上班時間為上午7 時至下午7 時，但該站三
    人自行調配上班時間，故其（按即上訴人）上班時間為凌晨
    4 時等語（參原審卷第55頁調解委員會之會議記錄所載）相
    符，足證上訴人於系爭交通事故發生當日之上班時間確為凌
    晨4 時無誤。雖被上訴人嗣後辯稱：該公司經理張志謨並非
    作此陳述，而係附和上訴人家屬之說詞，故該調解委員會之
    會議記錄有誤云云，惟此已為上訴人所否認，且未據被上訴
    人舉證以實所說，則被上訴人上開所辯，不足採信。至於證
    人即先前在被上訴人公司擔任區經理，嗣後擔任龍港公司管
    理員組長職務之薛儒聲雖證稱：上訴人在龍港公司上班之時
    間為凌晨6 點到下午6 點；或下午6 點到隔日凌晨6 點，此
    有簽到簿可憑云云（原審卷第109 頁），惟薛儒聲既先前即
    在被上訴人公司擔任區經理職務，與被上訴人公司有利害關
    係，則其證詞難免偏頗。況證人即龍港公司另一管理員黃木
    雄及被上訴人公司經理張志謨既均已證稱或陳述：龍港公司
    之管理員有自行調配上班時間，故事發當日上訴人之上班時
    間為凌晨4 時等語，如上所述，益見證人薛儒聲上開之證詞
    ，不足採信。又龍港公司之管理員既有自行調配上班時間，
    將其改為凌晨4 點到下午4 點一班，下午4 點到隔日凌晨4
    點又一班，且證人黃木雄亦證稱但薛儒聲叫伊與上訴人簽到
    的時間寫清晨6 點到下午6 點一班；或下午6 點到隔日清晨
    6 點一班，伊有告訴薛儒聲說這樣不行，但薛儒聲說沒關係
    等語，已如前述，則被上訴人辯稱：由卷附上訴人自94年1
    月18日起至94年3 月1 日之「值勤交接簿」可證明上訴人之
    上班時間為凌晨6 點到下午6 點云云，顯不足取。
  (二)又上訴人於系爭交通事故發生時，係居住在高雄縣鳳山市○
    ○街35號3 樓之事實，為被上訴人所不爭。雖被上訴人否認
    系爭交通事故為上訴人之通勤災害云云，惟自高雄縣鳳山市
    ○○街前往位於高雄市○○區○地街2 號之龍港公司，系爭
    交通事故所發生之高雄縣鳳山市○○路雖非唯一必經之道路
    ，亦屬用路人通常使用之道路，而可自上開青年路連接高雄
    縣鳳山市○○路而至五甲路，並轉往高雄市小港區。且系爭
    交通事故發生時係凌晨3 時許，參照上開證人黃木雄所證：
    輪班之交接時間為3 點半到3 點40分之間，上訴人在94年3
    月2 日當日早上是要跟薛儒聲交班，是交接凌晨4 點到下午
    4 點的那班等語，已如前述，足見上訴人於是日凌晨3 時許
    ，騎乘電動腳踏車於行經高雄縣鳳山市○○路台電公司前所
    發生之系爭交通事故，確屬因上訴人為趕赴龍港公司交班而
    於上班途中所發生之通勤災害無疑。被上訴人辯稱：系爭交
    通事故，顯非發生於上訴人因上班所需之適當時間內，則本
    件非屬上訴人之通勤災害，上訴人並非於上班途中受傷云云
    ，即不足採信。
  (三)按勞基法對於何謂職業災害，雖無定義性規定，惟參照勞工
    安全衛生法第2 條第4 項規定，職業災害應包括勞工：一因
    建築物、設備、原料等作業場所或存在於作業場所之物質而
    引起之傷亡；二因作業活動而引起之傷亡；及三其他職業上
    原因引起之傷亡（最高法院95年度台上字第1805號判決參照
    ）。且所謂職業災害，係指勞動者執行職務或從事與執行職
    務相牽連之行為，而發生之災害而言。申言之，應以勞動者
    所從事致其發生災害之行為，是否與其執行職務具有相當因
    果關係為考量重點，而勞動者為從事其工作，往返自宅與就
    業場所間，乃必要行為，自與業務執行有密切關係，參酌勞
    工保險被保險人因執行職務而致傷病審查準則第4 條規定：
    被保險人上、下班，於適當時間，從日常居住處所往返就業
    場所之應經途中發生事故而致之傷害，視為職業傷害。則勞
    工於上、下班途中，因車禍事故受傷或死亡，因非出於其私
    人行為，應認其傷害或死亡係屬職業災害之範疇。最高法院
    88年度台上字第508 號判決意旨及同院92年度台上字第1960
    號判決意旨均可供參。又「所謂職業災害，不以勞工於執行
    業務時所生災害為限，亦應包括勞工準備提出勞務之際所受
    災害。是故上班途中遭遇車禍而傷亡，應可視為職業災害。
    行政院勞工委員會依勞工保險條例第三十四條第二項規定訂
    定之勞工保險被保險人因執行職務而致傷病審查準則第四條
    即明定：『被保險人上下班，於適當時間，以適當交通方法
    ，從日常居、住處所往返就業場所之應經途中發生事故而致
    之傷害，視為職業傷害。』上訴人抗辯上班途中發生車禍非
    職業災害云云，無足採取。」最高法院81年度台上字第2985
    號判決亦載明甚詳。從而，系爭交通事故既係上訴人為趕赴
    龍港公司交班而於上班途中所發生之通勤災害，參照最高法
    院上開判決意旨，自屬上訴人為準備提出勞務之際所受之災
    害，且係因其職業上之原因所引起之傷亡，並與其執行職務
    有相牽連之關係，自應視為上訴人之職業災害。被上訴人辯
    稱：系爭交通事故縱屬通勤災害，亦非勞基法所稱之職業災
    害云云，亦不足採信。
七、上訴人依勞基法第59條第1 項第1 、2 、3 款、第55條第1
    項第2 款及職災勞工保護法第25條第2 項之規定，請求被上
    訴人應負職業災害補償及給付退休金共126 萬4584元，有無
    理由？
  (一)按勞工因遭遇職業災害而致死亡、殘廢、傷害或疾病時，雇
    主應依下列規定予以補償：一勞工受傷或罹患職業病時，雇
    主應補償其必需之醫療費用。二勞工在醫療中不能工作時，
    雇主應按其原領工資數額予以補償。三勞工經治療終止後，
    經指定之醫院診斷，審定其身體遺存殘廢者，雇主應按其平
    均工資及其殘廢程度，一次給予殘廢補償。又勞工非有因心
    神喪失或身體殘廢不堪勝任工作者，雇主不得強制其退休。
    勞工依勞基法第54條第1 項第2 款規定強制退休時，其心神
    喪失或身體殘廢係因執行職務所致者，依勞基法第55條第1
    項第1 款規定加給20% 之退休金，勞基法第59條第1 項第1
    、2 、3 款及同法第54條第1 項第2 款、第55條第1 項第2
    款分別定有明文。次按職業災害勞工經公立醫療機構認定心
    神喪失或身體殘廢不堪勝任工作者，得終止勞動契約；且勞
    工依該規定終止勞動契約者，雇主應依勞基法之規定，發給
    勞工退休金。職災勞工保護法第24條第1 款及第25條第2 項
    亦分別規定甚明。
  (二)經查，上訴人因遭受本件職業災害，業已支出醫療費用6984
    元，且自94年3 月2 日職業災害發生日起，至94年11月28日
    經公立醫療機構診斷為殘廢日止，計有9 個月共14萬4000元
    之薪資未領。又上訴人之殘廢等級屬勞工保險殘廢給付標準
    表第5 項第1 等級，可按原有薪資領取1800日之殘廢補助，
    故上訴人可向被上訴人請求之職業災害補償共計111 萬984
    元之事實，已如前述。又上訴人於本件職業災害後，於94年
    11月28日經國軍高雄總醫院附設民眾診療處診斷業已殘廢，
    並經高雄地院以94年度禁字第242 號民事裁定宣告為禁治產
    人。嗣上訴人於95年6 月28日以存證信函向被上訴人預告將
    於95年7 月31日終止兩造間之勞動契約，被上訴人並已於95
    年6 月29日收受，故上訴人自得依職災勞工保護法第25條第
    2 項、勞基法第55條第1 項第2款 之規定請求被上訴人給付
    退休金15萬3600元，總計被上訴人於本件應負職業災害補償
    及給付退休金共126 萬4584元等情，均為被上訴人所不爭，
    被上訴人並稱對上訴人所請求之項目及金額均不爭執等語（
    本院卷第52頁），如上所述，則上訴人依勞基法第59條第1
    項第1 、2 、3 款、第55條第1 項第2 款及職災勞工保護法
    第25條第2 項之規定，請求被上訴人應負職業災害補償及給
    付退休金共126 萬4584元，自屬有理由。
八、被上訴人可否以上訴人業已向國華人壽保險公司受領之保險
    給付80萬元；及自勞保局領取之殘廢補助95萬400 元、且自
    94 年12 月起至95年11月止，按月向勞保局領取之看護補助
    及身體障害生活津貼每月計1 萬4000元，向上訴人主張抵充
    ？被上訴人於本件應給付之金額究為若干？
  (一)按「未加入勞工保險而遭遇職業災害之勞工，雇主未依勞動
    基準法規定予以補償時，得比照勞工保險條例之標準，按最
    低投保薪資申請職業災害殘廢、死亡補助。」「雇主依勞動
    基準法規定給予職業災害補償時，第一項之補助得予抵充。
    」「勞工保險之被保險人，在保險有效期間，於本法施行後
    遭遇職業災害，得向勞工保險局申請下列補助：‧‧‧二、
    因職業災害致身體存障害，喪失部分或全部工作能力，適合
    勞工保險殘廢給付標準表第一等級至第七等級規定之項目，
    得請領殘廢生活津貼。‧‧‧五、因職業災害致喪失全部或
    部分生活自理能力，確需他人照顧，且未依其他法令規定領
    取有關補助，得請領看護補助。」「未加入勞工保險之勞工
    ，於本法施行後遭遇職業災害，符合前條第一項各款情形之
    一者，得申請補助。」職災勞工保護法第6 條第1 項、第4
    項、第8 條第1 項第2 款、第5 款及同法第9 條分別定有明
    文。次按勞工因遭遇職業災害而致死亡、殘廢、傷害或疾病
    時，雇主應依規定予以補償。但如同一事故，依勞工保險條
    例或其他法令規定，已由雇主支付費用補償者，雇主得予以
    抵充之。勞基法第59條第1 項亦定有明文。
  (二)經查，上訴人於本件職業災害發生後，業已依職災勞工保護
    法第6 條第1 項、第9 條、第8 條第1 項第2 款及第5 款之
    規定向勞保局申請職業災害勞工殘廢補助、看護補助及身體
    障害生活津貼，經勞保局核定發給殘廢補助95萬400 元，及
    自94年12月起至95年11月止，按月發給看護補助8000元、身
    體障害生活津貼6000元，每月合計共1 萬4000 元 之事實，
    為上訴人所不爭。則參照上開職災勞工保護法第6 條第1 項
    、第4 項及勞基法第59條第1 項之規定，被上訴人抗辯就上
    訴人此部分所領取之職業災害殘廢補助共111 萬8400元【95
    萬400 元＋（1 萬4000元×12個月）＝111 萬8400元】，被
    上訴人得予以抵充，自屬有據。上訴人主張其所領取之職業
    災害殘廢補助，係屬伊個人之權利，被上訴人不得主張抵充
    云云，不足採信。
  (三)又由雇主負擔費用之其他商業保險給付，固非依法令規定之
    補償，惟雇主既係為分擔其職災給付之風險而為之投保，以
    勞基法第59條職業災害補償制度設計之理念在分散風險，而
    不在追究責任，與保險制度係將個人損失直接分散給向同一
    保險人投保之其他要保人，間接分散給廣大之社會成員之制
    度不謀而合。是以雇主為勞工投保商業保險，確保其賠償資
    力，並以保障勞工獲得相當程度之賠償或補償為目的，應可
    由雇主主張類推適用該條規定予以抵充，始得謂與立法目的
    相合。最高法院95年度台上字第854 號判決可供參照。經查
    ，被上訴人以上訴人為被保險人，向國華人壽保險公司投保
    團體意外傷害保險，上訴人因發生系爭交通事故，已受領保
    險金80萬元之事實，為上訴人所不爭，如前所述。則由被上
    訴人負擔費用之此種商業保險給付，雖非依法令規定之補償
    ，惟被上訴人既係為分擔其職災給付之風險而為之投保，與
    勞基法第59條職業災害補償制度設計之理念，係在分散風險
    ，而不在追究責任之制度目的相符，參酌上開最高法院判決
    意旨，被上訴人為上訴人投保商業保險，乃為確保其賠償資
    力，並以保障上訴人獲得相當程度之賠償或補償為目的，應
    可由被上訴人主張類推適用勞基法第59條規定予以抵充。從
    而，被上訴人主張就上訴人因發生系爭交通事故，已受領之
    保險金80萬元應予以抵充等情，亦屬有據。上訴人抗辯此乃
    被上訴人恩惠性之給與，係屬上訴人之福利，被上訴人不得
    主張抵充云云，亦不足採信。
  (四)至於上訴人依據職災勞工保護法第25條第2 項、勞基法第55
    條第1 項第2 款之規定請求被上訴人給付之退休金15萬3600
    元，因非屬上開職災勞工保護法第6 條第4 項及勞基法第59
    條第1 項所規定得以抵充之項目，則被上訴人抗辯：就上訴
    人所領取之退休金15萬3600元，伊亦得主張抵充云云，不足
    採信。
  (五)綜上，被上訴人主張就上訴人所領取之職業災害殘廢補助共
    111 萬8400元及商業保險金80萬元予以抵充本件上訴人所請
    求之職業災害補償共計111 萬984 元，洵屬有據。至於上訴
    人可領取之退休金15萬3600元，則非被上訴人所能抵充之項
    目。從而，經抵充結果，上訴人原得請求被上訴人給付之職
    業災害補償共計111 萬984 元，均因抵充而無餘額，故上訴
    人於本件僅能請求被上訴人給付退休金15萬3600元。
九、綜上所述，上訴人本於勞基法第55條第1 項第2 款及職災勞
    工保護法第25條第2 項之規定，請求上訴人給付退休金15萬
    3600元，及自起訴狀繕本送達後之95年8 月1 日起至清償日
    止按週年利率5%計算之利息，為有理由，應予准許。逾此所
    為請求，為無理由，應予駁回。原審就上開應准許部分，為
    上訴人敗訴之判決，尚有未洽，上訴意旨求予廢棄改判，為
    有理由，爰由本院予以廢棄改判如主文第2 項所示。至於上
    訴人之請求不應准許部分，原判決為上訴人敗訴之判決，並
    駁回其假執行之聲請，經核於法並無不合，上訴意旨求予廢
    棄改判，為無理由，應駁回其上訴。
十、本件事證已臻明確，兩造其餘攻擊防禦方法，於判決結果不
    生影響，不再一一論述，併此敘明。
據上論結，本件上訴為一部有理由，一部無理由，依民事訴訟法
第450 條、第449 條第1 項、第79條，判決如主文。
中　　華　　民　　國　　96　　年　　4 　　月　　25　　日
                            民事勞工法庭
                                審判長法官  張國彬
                                法      官  吳登輝
                                法      官  楊富強
以上正本證明與原本無異。
本件不得上訴。
中　　華　　民　　國　　96　　年　　4 　　月　　25　　日
                                書  記  官  劉博文
